【裁判字號】    97,上訴,1325
【裁判日期】    971112
【裁判案由】    違反毒品危害防制條例
【裁判全文】
臺灣高等法院高雄分院刑事判決        97年度上訴字第1325號
上  訴  人
即  被  告  甲○○
                    （現另案於臺灣高雄看守所羈押中）
選任辯護人  朱育男律師
上列上訴人因違反毒品危害防制條例案件，不服臺灣高雄地方法
院96年度訴字第4074號民國97年4 月21日第一審判決（起訴案號
：臺灣高雄地方法院檢察署96年度偵字第23696 號），提起上訴
，本院判決如下：
     主  文
原判決關於販賣第二級毒品，暨定應執行刑部分撤銷。
甲○○犯販賣第二級毒品罪，處有期徒刑柒年肆月。扣案如附表
一編號2 及附表二編號1 所示之物，均沒收銷燬之；附表一編號
1、3、附表二編號2 、3 ，及附表三所示之物，均沒收。
其他上訴駁回（即幫助施用第二級毒品部分）。
前開上訴駁回所處有期徒刑肆月，與第二項撤銷改判部分所處之
刑，應執行有期徒刑柒年陸月；扣案如附表一編號2 及附表二編
號1 所示之物，均沒收銷燬之，附表一編號1 、3 、附表二編號
2 、3 ，及附表三所示之物，均沒收。
     事  實
一、甲○○明知MDMA（俗稱搖頭丸）係毒品危害防制條例所列管
    之第二級毒品；愷他命（Ketamine，俗稱K 他命）、硝甲西
    泮（Nimetazepam ，俗稱一粒眠、紅豆）則係毒品危害防制
    條例所列管之第三級毒品，非經許可，均不得販賣、持有或
    施用，竟基於幫助乙○○施用第二級毒品MDMA之犯意，於民
    國96年8 月12日凌晨零時許，受乙○○委託，在高雄市○○
    區○○路向某姓名、年籍不詳成年男子以新臺幣（下同）1,
    100 元之價格，代購MDMA及愷他命後，於同日凌晨3 時許，
    在其位於高雄市苓雅區○○○路212 之1 號住處附近，同時
    將上MDMA及愷他命交付予乙○○，而供其施用（幫助施用愷
    他命部分，為法律所不罰之行為）。嗣甲○○復另行起意，
    基於意圖營利而販賣第二級毒品MDMA、第三級毒品愷他命、
    硝甲西泮之犯意，於96月8 日14日晚上9 時許，在高雄市○
    鎮區○○路「享溫馨KTV 」旁，以MDMA1 顆350 元、愷他命
    1 包450 元、硝甲西泮1 顆20元之代價，向綽號「豬仔」之
    不詳年籍成年男子「許偉章」同時販入附表一所示之物，並
    欲以MDMA1 顆400 元、愷他命1 包500 元、硝甲西泮1 顆25
    元之價格伺機販賣予不特定人以牟利。嗣於96年8 月15日上
    午10時許，經警持法院核發之搜索票至甲○○上開高雄市苓
    雅區○○○路212 之1 號住處搜索，當場查獲甲○○及其友
    人葉柔佩、許宸碩、許皓翔、乙○○等人（除甲○○外，其
    餘4 人均由檢察官另行偵辦），並扣得其所有如附表一至三
    所示之物，始循線查獲上情。
二、案經高雄市政府警察局移送臺灣高雄地方法院檢察署檢察官
    偵查起訴。
     理  由
壹、證據能力方面：
一、被告及辯護人爭執證人乙○○於警詢及偵查中未經具結之陳
    述無證據能力，惟查：
  (一)「按「被告以外之人於審判外之陳述，雖不符前4 條之規定
    ，而經當事人於審判程序同意作為證據，法院審酌該言詞陳
    述或書面陳述作成時之情況，認為適當者，亦得為證據。當
    事人、代理人或辯護人於法院調查證據時，知有第159 條第
    1 項不得為證據之情形，而未於言詞辯論終結前聲明異議者
    ，視為有前項之同意」，刑事訴訟法第159 條之5 定有明文
    。又基於訴訟程序安定性、確實性之要求，若當事人已於準
    備程式或審判期日明示同意以被告以外之人於審判外之陳述
    作為證據，而其意思表示又無瑕疵者，不宜准許當事人撤回
    同意（法院辦理刑事訴訟案件應行注意事項第93點參照）。
    被告即上訴人（下稱被告）甲○○及辯護人雖爭執證人乙○
    ○於警詢之陳述無證據能力，惟檢察官、被告及其辯護人於
    原審時，業已同意證人乙○○於警詢及偵查中之陳述具證據
    能力（見原審卷第42頁），依上開刑事訴訟法第159 條之5
    及前揭法院辦理刑事訴訟案件應行注意事項第93點之規定，
    本院斟酌上開證據並非非法取得，亦無證明力明顯過低之情
    形，應認前述證據已因被告同意援用而具有證據能力。
  (二)又證人乙○○96年8 月24日於偵查中所為之陳述，業經檢察
    官命其具結在卷，此外，遍觀本案全部卷證，並無證人乙○
    ○於偵查中未經具結之供述存在，是被告及辯護人爭執證人
    乙○○於偵查中未經具結之陳述不具證據能力，尚有誤會。
二、另本件檢察官、被告及辯護人分別於本院準備程序時，就原
    審判決所引用各項證據（含傳聞證據、非傳聞證據及符合法
    定傳聞法則例外之證據）之證據能力，除有爭執之上開部分
    外，餘均同意有證據能力（見本院卷第65至66頁），且於本
    院言詞辯論終結前，檢察官、被告及辯護人對於卷附上開爭
    執部分以外之具有傳聞證據性質之證據，既均已知其情，而
    未聲明異議，本院認除上開爭執部分已敘明如上外，其他卷
    附具有傳聞證據性質之證據，並無任何違法取證之不適當情
    形，以之作為證據使用係屬適當，自得採為認定事實之證據
    。
貳、實體方面：
一、訊據被告甲○○矢口否認有何幫助乙○○施用第二級毒品MD
    MA，及販賣第二級毒品MDMA、第三級毒品愷他命與硝甲西泮
    之犯行，辯稱：乙○○雖然曾要我幫他購買MDMA，但我並沒
    有幫乙○○購買及交付MDMA給乙○○施用。另外我向綽號「
    豬仔」之「許偉章」所購買如附表一所示的毒品，是要買來
    供大家一起施用的，並沒有要販賣毒品牟利的意思云云。經
    查：
  (一)關於幫助乙○○施用MDMA部分：
  1.證人乙○○確有施用第二級毒品MDMA之行為，業經證人乙○
    ○分別於警詢、偵查及原審證述明確（分別見警卷第17頁、
    偵卷第15頁、原審卷第104 頁）。又門號0000000000號行動
    電話係證人乙○○所持用，而門號0000000000號行動電話，
    則係被告所使用之情，亦分別經證人乙○○及被告陳稱在卷
    （分別見偵卷第15頁、原審卷第16頁），是此等部分之事實
    ，堪以認定。
  2.證人乙○○為施用MDMA，曾委託被告代其向他人購買之情，
    亦經證人乙○○於警詢陳稱：搖頭丸及K 他命是96年8 月12
    日凌晨12時（應係零時之誤）許，以電話打甲○○行動電話
    0000000000（筆錄誤載為00000000000） 委託他幫我購買的
    ，只委託他購買1 次，搖頭丸1 顆400 元，K 他命1 小包70
    0 元（見警卷第18頁）；於偵查中結證稱：沒有向被告買過
    搖頭丸，我有打電話請他幫我買，不是直接跟他買，我的電
    話0000000000，96年8 月12日凌晨12時（應係零時之誤），
    是以此電話打被告電話0000000000聯繫，搖頭丸他幫我拿的
    ，價錢是1 顆400 元，K 他命1 包700 元，我打完電話後過
    1 、2 個小時，我就去被告在苓雅二路212 之1 號住處外面
    馬路，被告有給我搖頭丸1 顆和K 他命1 包，我當時有將1,
    100 元給被告等語（見偵卷第15頁）。參諸：(1)被告使用之
    門號0000000000號行動電話，於96年8 月12日3 時17分至3
    時32分此段期間，其基地臺位置均在高雄市○○區○○路48
    號12樓附近；而證人乙○○持用之上開門號0000000000號行
    動電話，其於96年8 月12日3 時03分至3 時44分此段時間，
    其基地臺位置則均在高雄市○○區○○路31號附近，二者相
    互間通聯亦甚頻繁之情，有被告及證人乙○○上開門號之雙
    向通聯紀錄在卷可憑（見偵卷第65頁、原審卷第62頁），顯
    見被告與證人乙○○斯時必就渠等認為重要之事互為聯絡，
    否則實無於深夜時分如此密切聯絡之必要。(2)被告於警詢雖
    否認有販賣毒品予證人乙○○之情事，惟則自承乙○○是要
    伊幫忙買搖頭丸（見警卷第2 至3 頁）；且於原審亦供稱：
    96年8 月12日凌晨3 時許，是乙○○主動以手機打00000000
    00號跟伊聯絡，請伊幫他買毒品等語，足見證人乙○○前揭
    所稱於96年8 月12日凌晨以其所持用之上開行動電話，與被
    告之門號0000000000號行動電話聯絡代買搖頭丸之情，應屬
    可採。(3)證人乙○○確有施用MDMA（即搖頭丸）之惡習，前
    已述及，是其自有購入該毒品供己不定時施用之需要，是其
    委託熟稔之友人即被告代為購買，亦無悖諸常理之可言等節
    ，足認證人乙○○證稱其為施用MDMA，曾委託被告代向他人
    購買一情，應屬可採。
  3.至於證人乙○○於原審雖翻異前詞，改稱：伊沒有請被告幫
    忙購買MDMA，伊係因於96年8 月12日凌晨有服用搖頭丸，以
    致產生幻覺，誤以為伊有委託被告購買，才會在警局及偵訊
    時如此陳述，並非事實等語（見原審卷第106 至107 頁）。
    然證人乙○○此部分所述，非惟與其上開於警詢及偵查中所
    為之證述不符；另參以證人乙○○接受警詢及偵訊之時間，
    分別係於96年8 月15日及96年8 月24日，此有各該筆錄在卷
    可證，距其所謂96年8 月12日凌晨施用MDMA之時，已各逾3
    日及12日，衡情根本無於接受訊（詢）問時仍有幻覺產生之
    可能，益徵證人乙○○此部分所述，應係事後迴護被告之詞
    ，至為灼然，自無足採信。
  4.雖被告於警詢供陳：我幫乙○○買搖頭丸1 粒350 元，欲賣
    400 元，賺差價50元，但還沒有賣給他等語（見警卷第2 頁
    ），然實則被告係應證人乙○○之託代向他人購買MDMA，業
    如上述，而本院復查無其他積極證據，足以證明被告確有轉
    賣MDMA而自乙○○處賺取價差之牟利行為，是自難僅憑被告
    此部分所述，即為其有販賣MDMA犯行之認定，亦此敘明。
  5.綜上，被告上揭所辯，顯係卸責之詞，並無足採。本案事證
    明確，其幫助證人乙○○施用MDMA之犯行，洵堪認定。
  (二)關於販賣第二級毒品MDMA、第三級毒品愷他命及硝甲西泮部
    分：
  1.本案承辦員警於96年8 月15日上午10時許，持法院核發之搜
    索票至被告位於高雄市苓雅區○○○路212 之1 號住處搜索
    ，並扣得如附表一至三各編號所示之物之事實，為被告所不
    否認，並有搜索扣押筆錄、扣押物品目錄表及扣案物照片等
    件附卷可稽（見警卷第21至27頁），復有附表一至三各編號
    所示之扣押物扣案可憑。又附表一、二各編號所示之物經送
    高雄醫學大學附設中和紀念醫院（下稱高醫）鑑驗結果，其
    中附表二編號1 所示之白色粉末9 包，確屬第三級毒品愷他
    命；編號2 所示之錠劑44顆，藥品成分均為第二級毒品MDMA
    ；編號3 所示之錠劑139 顆，藥品成分均為第三級毒品硝甲
    西泮，有該院出具之檢驗報告3 份在卷可考（詳附表一所示
    ）。而附表二各編號所示之物，經送請高醫鑑驗結果，其中
    附表二編號1 所示之小夾鏈袋1 包含有第二級毒品MDMA成分
    、編號2 至3 所示之中夾鏈袋2 個均含有第三級毒品愷他命
    成分，亦有該院檢驗報告在卷可查（詳附表二所示）。
  2.附表一各編號所示毒品，係被告於96年8 月14日晚上9 時許
    ，在高雄市○鎮區○○路「享溫馨KTV 」旁，以MDMA1 顆35
    0 元、愷他命1 包450 元、硝甲西泮1 顆20元之代價，向綽
    號「豬仔」之成年男子「許偉章」購買之情，業經被告迭於
    警詢、偵查、原審及本院供陳明確（見警卷第3 頁、偵卷第
    25頁、原審卷第41頁、本院卷第99頁）。而被告購買此等毒
    品，共花費3 萬5,000 元之情，亦據其於原審供陳綦詳（見
    聲羈卷第5 頁）。本院審酌被告於為警查獲時並無謀生工作
    （此業經被告於原審供陳在卷，見原審卷第182 頁），且其
    為警查獲時，年甫18歲餘，顯無多餘積蓄，依諸常情，其自
    當量力逐次購買適可解癮之毒品，乃其竟1 次即花費3 萬5,
    000 元大量購入遠超過一般施用毒品者短期所需用之如附表
    一所示之毒品，其動機為何，實難令人無疑。
  3.又被告為警查獲後，經採集其尿液送驗結果，僅安非他命及
    甲基安非他命呈陽性反應，至MDMA則呈陰性反應之情，有高
    雄市立凱旋醫院96年8 月24日轉碼編號A00000000 號濫用藥
    物尿液檢驗報告在卷可稽（見偵卷第27頁）。雖被告於本院
    審理時供稱：伊本身也有施用MDMA、愷他命及一粒眠，在被
    抓前約3 小時，這3 種毒品伊都有施用云云（見本院卷第99
    至100 頁），惟此核與其於警詢供稱：伊最後1 次施用K 他
    命是在96年8 月15日9 時許，最後1 次施用搖頭丸是在96年
    6 月，安非他命是96年8 月10日22時許等語（見警卷第3 頁
    正、反面），已有不合；復與其於原審供稱：伊並未施用硝
    甲西泮等語（見原審卷第155 頁），大相逕庭，已顯無可採
    。參以被告前揭施用藥物檢驗結果，及其於警詢供稱：我施
    用毒品安非他命、K 他命及搖頭丸，大約1 天施用2 次K 他
    命，1 次約0.3 公克，約2 個月施用MDMA1 次等語（見警卷
    第1 至2 頁）；暨前開其於原審所供稱：伊並未施用硝甲西
    泮等語，則被告不僅施用MDMA及愷他命之需求尚低，且無施
    用硝甲西泮之習，殆可認定，是其於本院故稱有施用上開3
    種毒品之行為，用意為何，誠然啟人疑竇。
  4.再被告對於其施用MDMA、愷他命及硝甲西泮之頻率與分量，
    初於警詢陳稱：我從95年7 月間，大約1 天施用2 次K 他命
    ，1 次約0.3 公克，從95年11月約2 個月施用MDMA1 次等語
    （見警卷第2 頁反面）；嗣於偵訊時改供稱：K 他命每天約
    用半包，MDMA約2 個星期施用1 顆或2 顆，硝甲西泮2 天施
    用2 、3 顆云云（見偵卷第24至25頁）；嗣於原審又再次改
    稱：K 他命我每天使用1 次約1 公克，MDMA約2 天施用2 粒
    ，硝甲西泮因有時施用MDMA後無法入眠1 次施用15至20顆云
    云（見原審卷第41頁），其就施用MDMA、愷他命、硝甲西泮
    之頻率及分量所為之供述，明顯不一，且有不斷增加之情形
    ，是被告欲藉增加本身施用之分量，以期合理化其1 次大量
    販入如附表一所示之毒品之動機，係在於供己施用而非販賣
    ，彰彰明甚。
  5.被告1 次購入前開扣案毒品，係意在販出營利之情，業據被
    告分別於警詢及偵查中供稱：「搖頭丸1 顆買350 元，打算
    賣400 元，紅豆一粒眠1 顆買20元，打算賣25元，K 他命1
    克買400 元，欲賣500 元。之前我有門路可以買到毒品，都
    是幫朋友買，後來發現幫人買也可以賺錢，所以才打算先買
    進來，有朋友要買就拿來賣他」、「（問：查到的毒品有哪
    些是要賣的？）搖頭丸、K 他命、一粒眠」等語（見警卷第
    2 頁、偵卷第6 頁）明確。雖被告嗣後翻異前供，惟觀其初
    於警詢係坦承其本身係為販出而販入前開扣案之毒品；然於
    96年8 月15日偵訊中則陳稱，前開扣案毒品係綽號「豬仔」
    之友人，要其幫忙出售云云（見偵卷第6 頁）；嗣於96年8
    月24日偵訊時陳稱：「（問：是誰叫你幫他賣什麼東西？）
    是「豬仔」叫我幫他拉買搖頭丸、K 他命、一粒眠的客人」
    （見偵卷第24頁）；然於原審法院羈押訊問時，則陳稱：一
    開始我跟「豬仔」買這些毒品並沒有要賣的意思，是我跟他
    買完後，他才跟我說轉售可以賺取這些差價等語（見聲羈卷
    第6 頁）；而於原審96年10月12日移審訊問時，又改稱：「
    （問：為何你在偵訊時供述上開毒品係綽號「豬仔」的朋友
    要你幫他賣的，如果賣出去，K 他命1 克要讓你賺50元，搖
    頭丸1 粒讓你賺50元，一粒眠1 顆賺5 元？）我的意思是說
    「豬仔」跟我說跟「豬仔」買比較便宜，如果跟別人買1 顆
    要400 元，我就跟他買40顆搖頭丸，他多送我5 顆」（見原
    審卷第16頁）；嗣於原審一再供稱，扣案之毒品係供己施用
    云云（見原審卷第41頁、第154 頁、第157 頁）；而於本院
    時則又稱：扣案的毒品是買來大家一起施用的云云（見本院
    卷第100 頁），不僅前後所述明顯歧異，且說法有愈來愈合
    理化其1 次大量購入前開毒品意圖之態勢，昭然若揭，是被
    告辯稱扣案的毒品是買來供大家一起施用的云云，顯係事後
    圖卸之詞，其販入如附表一所示之毒品，係意在販出牟利之
    情，已足認定。
  6.綜上，被告上揭所辯，顯係事後圖卸之詞，並無足採。本件
    事證明確，其販賣如附表一所示毒品之犯行，洵堪認定。
二、按幫助犯係指幫助他人犯罪者，即以正犯犯罪為要件，至該
    他人（正犯）事後是否受刑罰執行，並不影響幫助犯之成立
    ，即施用毒品者，雖因施用前5 年未曾受觀察勒戒或強制戒
    治完畢，而未予以施用毒品罪追訴，惟此係讓具有成癮性之
    行為人有戒斷自新機會所設，並未改變施用毒品之犯罪本質
    ，則施用毒品者犯後雖僅受觀察勒戒或強制戒治，幫助施用
    者仍具幫助他人犯罪之行為屬性，不受正犯是否經刑事訴追
    而影響，否則幫助他人施用毒品之行為，行為本質相同，是
    否受追訴處罰，卻將取決於正犯為一犯或二犯等個人因素而
    不同，自有未合且非公平；至刑法所定刑之加重或減輕，均
    指法定刑而言，且幫助犯之處罰，僅得按正犯之刑減輕之（
    刑法第30條第2 項），並非絕然附屬正犯所受宣告之刑罰，
    是施用毒品正犯雖未經刑事訴追，仍無礙依施用毒品罪所定
    之刑對幫助犯加以處罰，最高法院92年臺上字第144 號判決
    意旨可供參照。被告甲○○受乙○○之託，代為購買第二級
    毒品MDMA，供乙○○施用，而對乙○○施用毒品之犯行施以
    助力，則雖證人乙○○施用第二毒品之行為，係經法院裁定
    執行觀察、勒戒，而未經刑事訴追，有原審法院96年度毒聲
    字第1566號影卷及裁定在卷可證（外放），然揆諸前揭最高
    法院判決意旨所示，並無礙於被告幫助施用第二級毒品罪之
    成立及處罰，是核被告此部分所為，係犯刑法第30條第1 項
    、毒品危害防制條例第10條第2 項之幫助施用第二級毒品罪
    。次按，販賣毒品罪，不以販入之後，復行賣出為必要，只
    須意圖營利而販入或賣出，有一於此，犯罪即應成立，最高
    法院92年臺上字第7046號、94年臺上字第5317號判決意旨亦
    明揭斯旨。被告意圖營利而販入第二級毒品MDMA及第三級毒
    品愷他命、硝甲西泮，欲伺機販出，核其所為，分別係犯毒
    品危害防制條例第4 條第2 項之販賣第二級毒品罪及同條第
    3 項之販賣第三級毒品罪。公訴意旨就被告幫助乙○○施用
    第二級毒品MDMA犯行，認係犯毒品危害防制條例第4 條第2
    項之販賣第二級毒品罪，雖有未恰，然此二者之社會基本事
    實既屬同一，自應由本院依法變更檢察官所引之起訴法條。
    又被告持有第二級毒品MDMA之低度行為，分別為其販賣及幫
    助施用之高度行為所吸收，自不另予論罪（至持有第三級毒
    品愷他命及硝甲西泮，並無刑事處罰之規定）。至公訴意旨
    認被告本件所持有之第二級毒品MDMA數量，已逾行政院頒布
    之「轉讓持有毒品加重其刑之數量標準」第2 條第1 項所定
    之持有第二級毒品淨重10公克以上之標準，應依毒品危害防
    制條例第11條第4 項之規定，加重其刑等語，要屬誤會。再
    被告意圖營利，1 次同時購入如附表一所示之第二級及第三
    級毒品，係1 行為同時觸犯數罪名，為想像競合犯，應依刑
    法第55條規定，從一重之販賣第二級毒品罪處斷。被告所犯
    上開幫助施用第二級毒品罪、販賣第二級毒品罪，犯意各別
    、行為互殊，應分論併罰。被告幫助乙○○施用MDMA（原判
    決雖誤繕為安非他命，然因不影響對被告之論罪科刑，且與
    判決主旨無關，爰由本院逕予更正），為幫助犯，爰依刑法
    第30條第2 項之規定，按正犯之刑減輕之。
三、原審就被告幫助乙○○施用第二級毒品MDMA部分，認罪證明
    確，因而適用刑事訴訟法第300 條，毒品危害防制條例第10
    條第2 項，刑法第11條前段、第30條等規定，並審酌被告明
    知施用毒品嚴重戕害身心，戒除不易，竟隨意幫助他人施用
    毒品，實有不該，惟念其幫助施用對象係自己之友人，毒品
    數量微小，情節尚輕，且其行為時年僅18歲餘，思慮容有不
    週等一切情狀，量處有期徒刑4 月。經核原判決此部分之認
    事用法，均無不合，量刑亦屬允當，被告上訴意旨否認犯罪
    ，指摘原判決此部分不當，為無理由，應予駁回。
四、又原審認被告販賣第二、三級毒品部分，犯罪事證明確，因
    而予以論科，固非無見。惟按，第二審法院認為上訴有理由
    ，或上訴雖無理由，而原判決不當或違法者，應將原審判決
    經上訴之部分撤銷，就該案件自為判決，刑事訴訟法第369
    條第1 項前段定有明文。又第一審判決用法錯誤，除與判決
    主旨無關者，得由第二審於判決理由內予以糾正，毋庸改判
    外，倘科刑所根據之法條有所誤引，即不得視為與判決主旨
    無關，不予撤銷改判。再第二審法院對於第一審法院所為有
    罪判決，如認適用法律不當，即令論罪科刑結果尚屬無誤，
    亦應將原判決撤銷，另為適法之判決，最高法院97年臺上字
    第2281號判決意旨可資參照。本件扣案之如附表三所示之夾
    鏈袋，係被告所有，供販賣第二、三級毒品犯罪預備之物（
    詳下述），應依刑法第38條第1 項第2 款之規定，予以沒收
    ，原判決認係供被告販賣毒品所用之物，逕依毒品危害防制
    條例第19條第1 項之規定宣告沒收，容有違誤。被告此部分
    上訴意旨否認犯罪，指摘原判決關於販賣第二、三級毒品部
    分不當，固無理由，惟原判決既有上開違誤，即應由本院將
    原判決此部分暨定應執行刑部分，予以撤銷改判。爰審酌被
    告明知MDMA、愷他命及硝甲西泮等毒品，均嚴重戕害身心健
    康，向為政府嚴令禁止流通之違禁物，竟為圖一己之私利，
    予以販入並欲伺機販出，犯後又飾詞圖卸，顯未見其悔意，
    惟念被告行為時年僅18歲餘，思慮容有未週，且其所販入之
    毒品尚未流入市面等一切情狀，量處有期徒刑7 年4 月，並
    與前開上訴駁回幫助施用第二級毒品部分所處之刑，定其應
    執行刑為有期徒刑7 年6 月。又扣案如附表一編號2 所示之
    MDMA，係第二級毒品；附表二編號1 所示之夾鏈袋，其上留
    有毒品之殘渣，且呈MDMA陽性反應，此業經本院勘驗無訛，
    有勘驗筆錄1 份在卷可稽（見本院卷第68頁），且有高醫檢
    驗報告在卷可稽（詳附表二編號1 所示），衡情已難剝離，
    應將其整體視為毒品，均依毒品危害防制條例第18條第1項
    前段規定沒收銷燬之。附表一編號1 、3 所示之愷他命、硝
    甲西泮，均係第三級毒品；附表二編號2 、3 所示之夾鏈袋
    ，其上留有毒品之殘渣，均呈愷他命陽性反應，此亦經本院
    勘驗無訛，有勘驗筆錄1 份在卷可按（見本院卷第68頁），
    且有高醫檢驗報告在卷可稽（詳附表二編號2 、3 所示），
    衡情已難剝離，均應將其整體視為第三級毒品之違禁物，俱
    依刑法第38條第1 項第1 款之規定沒收。至於鑑驗耗用之第
    二級毒品MDMA、第三級毒品愷他命及硝甲西泮，既已滅失，
    即無庸再予宣告沒收銷燬或沒收。再附表三所示之空夾鏈袋
    ，係被告所有，業經被告供承在卷（見本院卷第68頁）；該
    等夾鏈袋均未使用過，亦據本院勘驗無訛，並製有勘驗筆錄
    在卷（見本院卷第68頁），是該空夾鏈袋係供被告販賣第二
    、三級毒品犯罪預備之物，應堪認定，爰依刑法第38條第1
    項第2 款規定，予以沒收。至於扣案之甲基安非他命1 包，
    係被告供己吸食之用，業經被告供述明確（見原審卷第17 9
    頁），且尚乏積極事證足認與本件犯行有關，故不予宣告沒
    收，併此敘明。
五、不另為無罪諭知部分：
  (一)公訴意旨另認：被告甲○○於96年8 月12日凌晨3 時許，以
    0000000000號行動電話作為聯絡工具約定交易毒品地點，在
    高雄市苓雅區○○○路212 號前路旁，以愷他命每包700 元
    價格，販賣愷他命1 包予乙○○，因而認被告此部分涉犯毒
    品危害防制條例第4 條第3 項之販賣第三級毒品罪嫌等語。
  (二)按以營利之意圖交付毒品，而收取對價之行為，觸犯販賣毒
    品罪；苟非基於營利之意圖，而以原價或低於原價有償轉讓
    毒品與他人，僅得以轉讓毒品罪論處；若無營利之意圖，僅
    基於幫助施用毒品者取得供施用毒品之目的，而出面代購，
    或共同合資購買並分攤價金及分受毒品，則為施用毒品罪之
    幫助犯，三者行為互殊，且異其處罰（95年度臺上字第6888
    號判決意旨參照）。證人乙○○為施用MDMA及愷他命，乃於
    於96年8 月12日凌晨零時許，請託被告代為購買後，於同日
    凌晨3 時許，由被告在其位於高雄市苓雅區○○○路212 之
    1 號住處附近，同時交付乙○○施用等情，業經證人乙○○
    於警詢及偵查中證述明確，前已述及。則被告於受乙○○之
    請託代為購買愷他命後，所為交付愷他命供乙○○施用之行
    為，既無營利之意圖，又無移轉毒品所有權之行為，充其量
    僅成立幫助乙○○施用第三級毒品愷他命，尚與毒品危害防
    制條例第4 條第3 項之販賣第三級毒品罪之構成要件有間。
    又幫助施用第三級毒品之行為，法律既無處罰之規定，自不
    得予以刑事處罰，是此部分本應為被告無罪之諭知，惟因此
    部分如成立犯罪，與前開被告幫助乙○○施用第二級毒品MD
    MA之犯行部分，有想像競合之裁判上一罪關係，自不另為無
    罪之諭知。
、被告所犯轉讓禁藥及第三級毒品共九罪部分，業經原審判處
    罪刑確定，自不再論列。
據上論結，應依刑事訴訟法第368 條、第369 條第1 項前段、第
364 條、第299 條第1 項前段、第300 條，毒品危害防制條例第
4 條第2 項、第3 項、第10條第2 項、第18條第1 項前段，刑法
第11條、第30條第2 項、第55條、第38條第1 項第1 款、第2 款
、第51條第5 款，判決如主文。
本案經檢察官張金塗到庭執行職務。
中    華    民    國    97    年    11    月    12    日
              刑事第一庭    審判長法  官  翁慶珍
                                  法  官  莊崑山
                                  法  官  徐美麗
以上正本證明與原本無異。
幫助施用部分毒品部分，檢察官如不服本判決應於收受本判決後
10日內向本院提出上訴書狀，其未敘述上訴理由者，並得於提起
上訴後10日內向本院補提理由書狀（均須按他造當事人之人數附
繕本）「切勿逕送上級法院」。被告不得上訴。
販賣第二、三級毒品部分，如不服本判決應於收受本判決後10日
內向本院提出上訴書狀，其未敘述上訴理由者，並得於提起上訴
後10日內向本院補提理由書狀（均須按他造當事人之人數附繕本
）「切勿逕送上級法院」。
中    華    民    國    97    年    11    月    12    日
                                  書記官  賴梅琴
附錄本件論罪科刑法條：
《毒品危害防制條例第4條》
製造、運輸、販賣第一級毒品者，處死刑或無期徒刑；處無期徒
刑者，得併科新臺幣 1 千萬元以下罰金。
製造、運輸、販賣第二級毒品者，處無期徒刑或 7 年以上有期徒
刑，得併科新臺幣 7 百萬元以下罰金。
製造、運輸、販賣第三級毒品者，處 5 年以上有期徒刑，得併科
新臺幣 5 百萬元以下罰金。
製造、運輸、販賣第四級毒品者，處 3 年以上 10 年以下有期徒
刑，得併科新臺幣 3 百萬元以下罰金。
製造、運輸、販賣專供製造或施用毒品之器具者，處 1 年以上
7 年以下有期徒刑，得併科新臺幣 1 百萬元以下罰金。
前五項之未遂犯罰之。
《毒品危害防制條例第10條》
施用第一級毒品者，處 6 月以上 5 年以下有期徒刑。
施用第二級毒品者，處 3 年以下有期徒刑。
附表一：
┌──┬───────┬───────────┬────────────┐
│編號│物品名稱及數量│    鑑  驗  結  果    │  證  據  方  法        │
├──┼───────┼───────────┼────────────┤
│1   │粉末9包       │愷他命（驗前淨重9.775 │高雄醫學大學附設中和紀念│
│    │              │公克，驗後淨重9.752 公│醫院檢驗報告編號9609-78 │
│    │              │克）                  │（見偵卷第84頁）        │
├──┼───────┼───────────┼────────────┤
│2   │錠劑44顆      │MDMA（搖頭丸）（驗前淨│高雄醫學大學附設中和紀念│
│    │              │重14.351公克，驗後淨重│醫院檢驗報告編號9609-79 │
│    │              │14.346 公克）         │（見偵卷第85頁）        │
├──┼───────┼───────────┼────────────┤
│3   │錠劑139顆     │Nimetazepam （硝甲西泮│高雄醫學大學附設中和紀念│
│    │              │，俗稱一粒眠）（驗前淨│醫院檢驗報告編號9609-80 │
│    │              │重23.769公克，驗後淨重│（見偵卷第86頁）        │
│    │              │23.761 公克）         │                        │
└──┴───────┴───────────┴────────────┘
附表二：
┌──┬───────┬────────┬────────────┐
│編號│物品名稱及數量│ 鑑 驗 結 果    │     證  據  方  法     │
├──┼───────┼────────┼────────────┤
│1   │小夾鏈袋1包   │MDMA陽性反應    │高雄醫學大學附設中和紀念│
│    │              │                │醫院檢驗報告編號0000-000│
│    │              │                │（見原審卷第29-18 頁）  │
├──┼───────┼────────┼────────────┤
│2   │中夾鏈袋1個   │Ketamine陽性反應│高雄醫學大學附設中和紀念│
│    │              │                │醫院檢驗報告編號0000-000│
│    │              │                │（見原審卷第29-19頁）   │
├──┼───────┼────────┼────────────┤
│3   │中夾鏈袋1個   │Ketamine陽性反應│高雄醫學大學附設中和紀念│
│    │              │                │醫院檢驗報告編號0000-000│
│    │              │                │（見原審卷第29-20頁）   │
└──┴───────┴────────┴────────────┘
附表三：
┌──┬───────┬────┬────────────┬────┐
│編號│物品名稱及數量│鑑驗結果│證  據  方  法          │ 備  註 │
├──┼───────┼────┼────────────┼────┤
│1   │小夾鏈袋1包   │陰性反應│高雄醫學大學附設中和紀念│供犯罪預│
│    │              │        │醫院檢驗報告編號0000-000│備之物  │
│    │              │        │（見原審卷第29-16頁）   │        │
├──┼───────┼────┼────────────┼────┤
│2   │小夾鏈袋1包   │陰性反應│高雄醫學大學附設中和紀念│供犯罪預│
│    │              │        │醫院檢驗報告編號0000-000│備之物  │
│    │              │        │（見原審卷第29-17頁）   │        │
├──┼───────┼────┼────────────┼────┤
│3   │中夾鏈袋1個   │陰性反應│高雄醫學大學附設中和紀念│供犯罪預│
│    │              │        │醫院檢驗報告編號0000-000│備之物  │
│    │              │        │（見原審卷第29-21頁）   │        │
├──┼───────┼────┼────────────┼────┤
│4   │中夾鏈袋1個   │陰性反應│高雄醫學大學附設中和紀念│供犯罪預│
│    │              │        │醫院檢驗報告編號0000-000│備之物  │
│    │              │        │（見原審卷第29-22頁）   │        │
├──┼───────┼────┼────────────┼────┤
│5   │中夾鏈袋1個   │陰性反應│高雄醫學大學附設中和紀念│供犯罪預│
│    │              │        │醫院檢驗報告編號0000-000│備之物  │
│    │              │        │（見原審卷第29-23頁）   │        │
├──┼───────┼────┼────────────┼────┤
│6   │中夾鏈袋1個   │陰性反應│高雄醫學大學附設中和紀念│供犯罪預│
│    │              │        │醫院檢驗報告編號0000-000│備之物  │
│    │              │        │（見原審卷第29-24頁）   │        │
├──┼───────┼────┼────────────┼────┤
│7   │中夾鏈袋1個   │陰性反應│高雄醫學大學附設中和紀念│供犯罪預│
│    │              │        │醫院檢驗報告編號0000-000│備之物  │
│    │              │        │（見原審卷第29-25頁）   │        │
├──┼───────┼────┼────────────┼────┤
│8   │中夾鏈袋1個   │陰性反應│高雄醫學大學附設中和紀念│供犯罪預│
│    │              │        │醫院檢驗報告編號0000-000│備之物  │
│    │              │        │（見原審卷第29-26頁）   │        │
├──┼───────┼────┼────────────┼────┤
│9   │中夾鏈袋1個   │陰性反應│高雄醫學大學附設中和紀念│供犯罪預│
│    │              │        │醫院檢驗報告編號0000-000│備之物  │
│    │              │        │（見原審卷第29-27頁）   │        │
├──┼───────┼────┼────────────┼────┤
│10  │中夾鏈袋1個   │陰性反應│高雄醫學大學附設中和紀念│供犯罪預│
│    │              │        │醫院檢驗報告編號0000-000│備之物  │
│    │              │        │（見原審卷第29-28頁）   │        │
├──┼───────┼────┼────────────┼────┤
│11  │中夾鏈袋1個   │陰性反應│高雄醫學大學附設中和紀念│供犯罪預│
│    │              │        │醫院檢驗報告編號0000-000│備之物  │
│    │              │        │（見原審卷第29-29頁）   │        │
├──┼───────┼────┼────────────┼────┤
│12  │中夾鏈袋1個   │陰性反應│高雄醫學大學附設中和紀念│供犯罪預│
│    │              │        │醫院檢驗報告編號0000-000│備之物  │
│    │              │        │（見原審卷第29-30頁）   │        │
└──┴───────┴────┴────────────┴────┘


司法院資訊處製作；財團法人民間司法改革基金會備份。
